臺灣彰化地方法院刑事判決　　　　　　　 94年度訴字第992號
公　訴　人　臺灣彰化地方法院檢察署檢察官
被　　　告　丁○○
上列被告因偽造文書案件，經檢察官提起公訴（九十三年度偵緝
字第五一七號），本院認有刑事訴訟法第二百七十三條之一第一
項之情形，而改依簡式審判程序判決如下：
    主  文
丁○○共同連續行使偽造私文書，足以生損害於他人，處有期徒
刑拾月。緩刑貳年。
    事  實
一、丁○○與其夫柯金發（業經臺灣高等法院臺中分院判決有期
    徒刑一年確定）自民國八十四年十一月十日起至八十八年十
    二月十日止，召集己○○等會員成立民間互助會，並由柯金
    發自任會首，約定每會會金新台幣（下同）一萬元，於每月
    十日在柯金發位於彰化縣花壇鄉○○村○○街一之七號住處
    內開標，採外標制，以會員在標單上填載之標息較高者得標
    ，連同會首共召得五十會。詎丁○○、柯金發二人因財務狀
    況陷入困難，亟需資金週轉，竟共同基於意圖為自己不法所
    有之概括犯意聯絡，連續於合會會期內之某開標日，先後二
    次利用會員己○○並未親自前來參與競標之機會，在上址擅
    自冒用己○○之名義，於標單上書寫己○○姓名及不詳金額
    之標息後持以行使，並向到場活會會員訛稱該標單係由己○
    ○所出具，藉以標得會金，致使活會會員陷於錯誤，均依丁
    ○○、柯金發之指示如數交付總金額不詳之合會金（丁○○
    、柯金發二人均稱對於冒標日期、總額及標息均已不復記憶
    ），足生損害於遭冒標會員己○○及其他活會會員之權益。
    嗣於八十七年九月十日，丁○○、柯金發終因資金週轉不靈
    而告停會，且遷離原住所地，去向不明，經己○○與其餘活
    會會員聯繫後始知受騙，而查悉上情。
二、案經己○○等訴請臺灣彰化地方法院檢察署檢察官偵查起訴
    ，本院認有刑事訴訟法第二百七十三條之一第一項之情形，
    而改依簡式審判程序審理。
        理  由
一、按除被告所犯為死刑、無期徒刑、最輕本刑為三年以上有期
    徒刑之罪或高等法院管轄第一審案件者外，於前條第一項程
    序進行中，被告先就被訴事實為有罪之陳述時，審判長得告
    知被告簡式審判程序之旨，並聽取當事人、代理人、辯護人
    及輔佐人之意見後，裁定進行簡式審判程序；除簡式審判程
    序及簡易程序案件外，第一審應行合議審判，刑事訴訟法第
    二百七十三條之一第一項、第二百八十四條之一分別定有明
    文。本件被告丁○○所涉係死刑、無期徒刑、最輕本刑為三
    年以上有期徒刑之罪或高等法院管轄第一審案件以外之罪，
    並於本院行準備程序時就被訴事實為有罪之陳述，本院合議
    庭依前揭規定，經評議結果，裁定改由一名法官獨任行簡式
    審判程序，先予敘明。
二、上揭犯罪事實，業據被告丁○○於本院審理中坦承不諱，核
    與告訴人己○○指訴冒標情節，及證人即會員楊戊○○、庚
    ○○、丙○○、乙○○、甲○○、柯金發、李樹發等分別於
    偵查中之證述情節相符，復有會員名冊一份附卷可稽。又共
    同被告柯金發雖於九十年八月十日本院訊問時陳稱係以二千
    八百元、三千三百元之標息冒標該二次合會金，然經告訴人
    當庭質疑及本院再次追問後，被告業已改稱對於冒標總額及
    標息均已不復記憶等語，是其填載於標單上之標息金額及冒
    標所得究竟為何，仍屬未明，且被告於本院審理時亦供承：
    對於冒標總額及標息已不復記憶等語，自不得憑空遽為認定
    。而被告冒用告訴人己○○名義標取會金，對於遭冒標者及
    其他活會會員參與競標之權益，均足以生有損害。從而，被
    告之自白堪認與事實相符，本案事證已臻明確，被告犯行至
    堪認定。
二、按偽造他人名義之標單，如僅記載會員姓名及競標之利息數
    額，別無其他之記載，若非依民間互助會之習慣，尚無從依
    其記載之內容，辨識其文義，並不具備私文書之形式至明，
    應屬刑法第二百二十條第一項規定於紙上之文字，依習慣足
    以為表示其用意證明之準私文書。核被告丁○○與柯金發共
    同偽以他人名義填載標息於標單上，使其他活會會員陷於錯
    誤而給付標金，所為係犯刑法第二百十六條、第二百二十條
    第一項、第二百十條之行使偽造準私文書罪及同法第三百三
    十九條第一項之詐欺取財罪。其偽造署押之行為為偽造準私
    文書之階段行為，偽造準私文書之低度行為，應為行使之高
    度行為所吸收，均不另論罪。被告與其夫柯金發就本件犯行
    之實施，顯有犯意聯絡及行為分擔，均為共同正犯；又其先
    後二次行使偽造準私文書及詐欺犯行，均為時間緊接，方法
    相同，觸犯構成要件相同之罪名，顯係基於概括犯意反覆為
    之，均應依連續犯之規定論以一罪，並依法加重其刑。而被
    告以一冒標行為同時詐騙活會會員多人，侵害數人之財產法
    益，為想像競合犯，仍從一重之詐欺取財罪處斷。至其以行
    使偽造標單之方法達其詐欺取財之目的，所犯行使偽造私文
    書罪與詐欺取財罪二罪間有方法結果之牽連關係，為牽連犯
    ，應從較重之行使偽造準私文書罪論處。爰審酌被告以召集
    互助會之名義，博取其他會員信任而依約繳交會金後，僅因
    自己一時經濟週轉困難，竟利用此一信賴關係詐騙他人財物
    ，尚且冒用會員名義填載標息，無視於會首會員間在經濟上
    互助合作之初衷，造成受騙會員辛勤所得付諸東流，所為至
    有未洽，及其犯罪手段、目的、動機、智識程度，業與告訴
    人等達成民事和解（詳如卷附和解書），並坦承犯行之態度
    等一切情狀，量處如主文所示之刑，以示懲處。又被告前未
    曾受有期徒刑以上刑之宣告，有臺灣高等法院被告全國前案
    記錄表及臺灣彰化地方法院檢察署刑案查註紀錄表在卷可稽
    ，其因一時失慮，致罹本罪，然已與告訴人，達成民事和解
    ，經此論罪科刑之教訓後，當知謹慎而無再犯之虞，本院認
    本判決所宣告之刑，以暫不執行為適當，併予宣告緩刑二年
    ，以勵自新。另被告等所偽造之標單，既未扣案，且據被告
    稱均已於得標後丟棄滅失，爰不予宣告沒收，附此敘明。
據上論斷，應依刑事訴訟法第二百七十三條之一第一項、第二百
九十九條第一項前段，刑法第二十八條、第五十六條、第二百十
六條、第二百十條、第二百二十條第一項、第三百三十九條第一
項、第五十五條、第七十四條第一款，罰金罰鍰提高標準條例第
一條前段，判決如主文。
本案經檢察官林裕斌到庭執行職務。
中　　華　　民　　國　　94　　年　　7 　　月　　28　　日
                  刑事第一庭    法  官  陳  秋  錦
以上正本證明與原本無異。
如不服本判決，應於判決送達後10日內，向本院提出上訴狀（ 須
附繕本 ）。
告訴人或被害人對於判決如有不服具備理由請求檢察官上訴者，
其上訴期間之計算係以檢察官收受判決正本之日期為準。
中　　華　　民　　國　　94　　年　　7　　月　　28　　日
                                書記官  于  淑  真
中華民國刑法第216條
(行使偽造變造或登載不實之文書罪)
行使第 210 條至第 215 條之文書者，依偽造、變造文書或登載
不實事項或使登載不實事項之規定處斷。
中華民國刑法第210條
(偽造變造私文書罪)
偽造、變造私文書，足以生損害於公眾或他人者，處 5 年以下有
期徒刑。
中華民國刑法第220條
在紙上或物品上之文字、符號、圖畫、照像，依習慣或特約，足
以為表示其用意之證明者，關於本章及本章以外各罪，以文書論
。
錄音、錄影或電磁紀錄，藉機器或電腦之處理所顯示之聲音、影
像或符號，足以為表示其用意之證明者，亦同。
稱電磁紀錄，指以電子、磁性或其他無法以人之知覺直接認識之
方式所製成之紀錄，而供電腦處理之用者。
中華民國刑法第339條
(普通詐欺罪)
意圖為自己或第三人不法之所有，以詐術使人將本人或第三人之
物交付者，處5 年以下有期徒刑、拘役或科或併科1 千元以下罰
金。
以前項方法得財產上不法之利益或使第三人得之者，亦同。
前二項之未遂犯罰之。
